【裁判字號】    99,訴,953
【裁判日期】    990630
【裁判案由】    侵權行為損害賠償
【裁判全文】
臺灣板橋地方法院民事判決               99年度訴字第953號
原      告  乙○○
被      告  甲○○
上列當事人間因偽造文書等刑事案件（本院98年度訴字第764號
），原告提起附帶民事訴訟請求侵權行為損害賠償事件（本院98
年度附民字第120號），經本院刑事庭裁定移送前來，本院於民
國99年6月24日言詞辯論終結，判決如下：
    主      文
被告應給付原告新臺幣參佰伍拾伍萬元，及自民國九十八年三月
二十一日起至清償日止，按週年利率百分之五計算之利息。
訴訟費用由被告負擔。
本判決於原告以新臺幣壹佰壹拾玖萬元供擔保後，得假執行。
    事實及理由
甲、程序方面：
    被告經合法通知，未於言詞辯論期日到場，核無民事訴訟法
    第386 條所列各款情形，爰依原告之聲請，由其一造辯論而
    為判決。
乙、實體方面：
  一、原告主張：被告與第三人游仁傑（另案由臺灣臺北地方法
      院以98年度訴字第31號審結）於民國97年10月間某日，分
      別依報紙求職版之廣告致電與真實姓名年籍不詳綽號「俊
      哥」之成年人男子應徵工作，由該詐欺集團交付NOKIA牌
      手機予第三人游仁傑；被告於97年11月初某日，由綽號「
      俊哥」交付置有0000000000號晶片卡之行動電話，與「俊
      哥」該等多名真實姓名年籍不詳之成年男女合組詐欺集團
      ，共同基於意圖為自己不法所有及行使偽造公文書、行使
      偽造特種文書、冒充公務員行使職權等之犯意聯絡，先由
      該詐欺集團成員事先偽造「台北地方法院地檢署監管科」
      、「法務部行政執行假扣押處份命令」、「臺灣台北地方
      法院檢察署偵查卷宗卷面」、蓋有「臺灣臺北地方法院印
      」之臺灣臺北地方法院空白收據等公文書，及「請求暫時
      性凍結執行聲請書」、「個人資料外洩授權止付申請書」
      等文件，並偽造印章，暨臺灣臺北地方法院檢察署監管科
      識別證，於第三人游仁傑應徵工作後，將第三人游仁傑之
      照片貼在「台北地檢署識別證」上，並記載單位為「監管
      室」、姓名為「林書漢」，並將「台灣台北地方法院檢察
      署印」、「台北地檢署識別證」、「個人資料外洩授權止
      付申請書」等物交由第三人游仁傑保管，以便於詐騙被害
      人時用印及出示使用，在該詐欺集團成員打電話向被害人
      謊稱其涉及洗錢、詐欺等案件，需將款項交出以便監管，
      並於97年11月10日某時許，由1名不法份子自稱為「玉山
      銀行行員」撥打電話予原告，佯稱其銀行帳戶內存款遭人
      冒領云云，隨即由1名自稱警察「蔣國聯」在電話中誆稱
      原告因涉嫌人頭戶洗錢案件，業遭檢察官起訴，且開庭傳
      票均有人冒名簽收，需將電話轉由「高志明」科長處理云
      云，復由自稱為「高志明」之人以需收押為由將電話轉由
      自稱「黃立維」檢察官之不法份子向原告偽稱同意以暫時
      性凍結資產方式代替執行，惟需以將銀行存款提出交由法
      院保管，嗣調查結束後再退還云云，使原告不疑有他而陷
      於錯誤，依其指示備妥現金後，於97年11月10日15時許，
      在台北市○○街116-1號前、97年11月12日11時30分許，
      在台北市○○○路○段97巷民族國小前公園分別交付105萬
      元及110萬元予自稱為「曾家輝」之人（此二部分認係由
      該詐欺集團中其他人前往取款），及97年11月11日11時30
      分許，在台北市○○路335號前交付140萬元予第三人游仁
      傑，游仁傑在向原告收款前，先依「經理」、「王檢察官
      」及「黃檢察官」指示前往某便利商店，以店內傳真機接
      受所傳真之偽造「臺北地方法院地檢署監管科」公文書，
      並以該詐騙集團先前交付之偽造「台灣台北地方法院地檢
      署印」印章1枚蓋用印文於上開偽造公文書上，及依上開
      偽造公文書中所填載之個人資料在已蓋有偽造「臺灣臺北
      地方法院印」公印文之空白「臺灣台北地方法院收據」上
      填寫姓名、住址、身分證號、金額及在填單員欄、收款員
      欄上冒用「林書漢」之名義偽造「林書漢」之簽名各1枚
      後，再由被告開車搭載第三人游仁傑前往上址與原告會面
      ，於97年11月11日11時30分許出示偽造之識別證特種文書
      冒充係「台北地檢察署專員林書漢」僭行其職權，並於收
      款後將偽造之「台北地方法院地檢署監管科」、「臺灣台
      北地方法院收據」公文書交付原告，而行使之，及將「請
      求暫時性凍結執行聲請書」之文件交付予原告，供原告聲
      請，以資取信於原告，並足生損害於林書漢之權益、臺灣
      臺北地方法院、臺灣臺北地方法院檢察署政府機關威信、
      對於人員管理、職務執行及公文書管理之正確性，第三人
      游仁傑下車向原告出示證別證，冒充公務員行使其職權，
      使原告陷於錯誤，而先後交付款項合計，被告在附近陪同
      監督取款過程及處理所收取之詐騙款項，被告每次可得詐
      欺取財金額百分之一之報酬。爰依民法第184條第1項及第
      185條規定侵權行為損害賠償請求權之法律關係起訴，並
      聲明：(一)被告應給付原告355萬元，及自起訴狀繕本送達
      翌日起至清償止，按週年利率5%計算之利息。(二)原告願供
      擔保，請准宣告假執行。
  二、被告未於言詞辯論期日到場，亦未提出書狀作何聲明或陳
      述。
  三、原告上開主張，已據其請求援引台灣板橋地方法院檢察署
      98年度偵字第3839號、第5111號偵查卷及本院98年度訴字
      第764號刑事審理、調查之證據資料，及本院刑事判決為
      證，被告經合法通知未到庭，且未提出任何書狀供本院審
      酌，按「當事人對於他造主張之事實，於言詞辯論時不爭
      執者，視同自認。但因他項陳述可認為爭執者，不在此限
      。當事人對於他造主張之事實，已於相當時期受合法之通
      知，而於言詞辯論期日不到場，亦未提出準備書狀爭執者
      ，準用第1項之規定。但不到場之當事人係依公示送達通
      知者，不在此限」，民事訴訟法第280條第1、3項定有明
      文，參酌上開說明，已發生視為自認之法律效果，自堪信
      原告上開之主張為真實。
  四、綜上所述，原告因被告不法侵害，而受有355萬元之損失
      ，二者間有相當因果關係，從而原告依據侵權行為之法律
      關係提起本件訴訟，並請求被告應給付原告355萬元之損
      害賠償金，及自起訴狀繕本送達翌日即98年3月21日起至
      清償日止，按週年利率5%計算之法定遲延利息，為有理由
      ，應予准許。
  五、原告陳明願供擔保，請求宣告假執行，經核無不合，爰酌
      定相當擔保金額准許之。
  六、訴訟費用負擔之依據：民事訴訟法第78條（惟依刑事訴訟
      法第504 條第2 項規定，經刑事庭移送前來部分免納裁判
      費，故兩造均無庸負擔附帶民事訴訟移送裁定移送部分之
      裁判費）。
中    華    民    國    99    年    6    月    30    日
                  民事第三庭    法  官  張紫能
以上正本係照原本作成
如對本判決上訴，須於判決送達後20日內向本院提出上訴狀
中    華    民    國    99    年    6    月    30    日
                                書記官  蔡佳容

司法院資訊處製作；財團法人民間司法改革基金會備份。
